【裁判字號】    99,事聲,273
【裁判日期】    991129
【裁判案由】    消債聲明異議
【裁判全文】
臺灣高雄地方法院民事裁定             99年度事聲字第273號
聲  請  人  萬泰商業銀行股份有限公司
法定代理人  韓傑輔
相  對  人  張弼雯
上列當事人間消費者債務清理事件，異議人對於民國99年7 月1
日本院98年度司執消債更字第764 號司法事務官所為更生方案認
可之裁定聲明異議，本裁定如下：
    主  文
原裁定廢棄。
    理  由
一、本件異議要旨略以：相對人主張每月收入為新台幣（下同）
    14,000元，並提出月付10,000元之更生方案，可認相對人之
    部分基本生活支出及其名下房屋貸款應由其家人協助負擔，
    則有擔保債權人台灣土地銀行股份有限公司（下稱土地銀行
    ）、台新國際商業銀行股份有限公司（下稱台新銀行）所預
    估之不足額受償債權，即無從發生，不應再列入更生方案與
    其他無擔保債權人同按比例受償，否則恐有重複受償而有違
    反消費者債務清理條例（下稱消債條例）第63條第1 項第9
    款「對於債權中之ㄧ人允許額外利益，情節重大」情事。倘
    若相對人之家人無法負擔該房貸支出，則以相對人微薄之薪
    水更無履行房屋貸款及更生方案之可能等語。爰依法聲明異
    議，並聲明：廢棄原裁定。
二、按為使負債務之消費者得依本條例所定程序清理其債務，以
    調整其與債權人及其他利害關係人之權利義務關係，保障債
    權人之公平受償，謀求消費者經濟生活之更生，進而健全社
    會經濟之發展，特制定本條例；又債務人有薪資、執行業務
    所得或其他固定收入之情形下，法院認更生方案之件公允者
    ，得不經債權人會議可決，逕依債務人之聲請或依職權以裁
    定認可更生方案，消債條例第1 條、第64條第1 項分別定有
    明文。故消債條例之制定既係為使負債務之消費者得依本條
    例所定程序清理其債務，保障債權人之公平受償，以謀求消
    費者經濟生活之更生，則在債務人有薪資、執行業務所得或
    其他固定收入之情形下，依上開條例之規定，除有同條例第
    63條第1項 、第64條第2 項之情形外，法院自得斟酌債務人
    之資力狀況、債務人所提更生方案之還款成數及是否有浪費
    之情事、債務人實際生活上有無特殊困難等情狀而為更生方
    案之條件是否為公允之審認，並逕依債務人之聲請或依職權
    以裁定認可更生方案，惟若債務人所提更生方案之條件非屬
    公允者，法院自不得准許，合先敘明。
三、經查：
  (一)本件相對人聲請更生，業經本院以民國98年度消債更字第10
    24號民事裁定開始更生程序，有上開民事裁定附卷可稽。又
    相對人陳明其每月收入連同子女之孝養金，共計14,000元，
    有相對人提出之收入切結書、財產及收入狀況報告書在卷可
    憑（見98年度司執消債更字第648 號卷第140 、第151 至15
    2 頁），堪信屬實。原裁定參以相對人每月之所得為14,000
    元，個人最低生活費用3,784 元，每個月為一期，分96期，
    每月清償10,000元（見上開司執卷第153 頁），故原裁定乃
    認相對人已竭盡所能節省開銷而為因應，經核並無不合，堪
    以採信。
  (二)異議人主張相對人之房貸費用係由其子女負擔，土地銀行、
    台新銀行預估不能受償之債權，日後未必會發生，故前開二
    銀行所預估之債權不得列入更生方案清償分配等語。查相對
    人所有高雄縣大社鄉○○路120 巷3 之1 號房屋及坐落土地
    （下稱系爭房地），業經土地銀行設定最高限額5,880,000
    元之抵押權，固有土地及建物謄本在卷足參（見本院98消債
    更字第1024號卷第23至27頁），堪認屬實。而按，土地銀行
    雖曾於98年9 月9 日具狀陳報其預估系爭房地之鑑估值為2,
    800,000 元，而行使抵押權後不能受償之餘額為1,014,662
    元云云（見98年度司執消債更764 號卷第55頁），然於99年
    11月26日復又具狀表示相對人系爭房地之貸款，雖曾有遲延
    現象，但仍持續繳款，屬正常戶，故請刪除先前陳報之不能
    受償之餘額1,014,662 元等語（見本院卷第4 頁），是相對
    人既仍持續繳納系爭房地之貸款，已難確認日後將有行使抵
    押權後不能受償之餘額存在。況土地銀行復又請求將前揭預
    估之不足額刪除，是原裁定遽將土地銀行所預估有擔保不足
    受償之數額列入更生方案中受償，未及就上情予以審酌，容
    有未洽，而有重行審究之必要，以資公允、周延。
四、綜上所述，本件相對人聲請更生，前雖經本院裁定開始更生
    程序在案，惟本院司法事務官所認可之更生方案，未能審究
    有擔保債權行使抵押權後是否確有不足受償之數額而得將之
    一併列入更生方案受償，尚有未洽，是本件債權人據以聲明
    異議請求廢棄原裁定，應認為有理由，爰爰依民事訴訟法第
    240 條之4 第3 項裁定如主文所示，並由本院依法繼續審究
    辦理。
中    華    民    國    99    年    11    月    29    日
                  民事第五庭  法  官  李育信
以上正本係照原本作成。
如不服本裁定，應於送達10日內向本院提出抗告狀，並繳納裁判
費新台幣1,000元。
中    華    民    國    99    年    11    月    29    日
                              書記官  陳孟琳

司法院資訊處製作；財團法人民間司法改革基金會備份。
